臺灣臺北地方法院刑事判決　　　　　　　100年度易字第717號
公　訴　人　臺灣臺北地方法院檢察署檢察官
被　　　告　陳雅慧
選任辯護人　林鈺雄律師
　　　　　　李哲賢律師
　　　　　　劉哲睿律師
被　　　告　邱顗芯
　　　　　　陳文宏
上列被告等因家庭暴力罪之傷害案件，經檢察官提起公訴（100
年度偵字第1816號、100年度調偵字第270號），本院判決如下：
    主  文
陳雅慧、邱顗芯、陳文宏均公訴不受理。
    理  由
一、本件公訴意旨略以：被告陳雅慧與被告陳文宏係姊弟關係，
    被告邱顗芯（起訴書誤載為邱頤芯）則係被告陳文宏之妻，
    被告三人間間具有家庭暴力防治法第三條第四款之家庭成員
    關係。被告三人於民國九十九年七月二十八日晚上十時許，
    在被告陳文宏、邱顗芯位於臺北市○○區○○街二八巷九之
    一號住處內，因家產問題發生爭執，詎被告陳雅慧竟基於普
    通傷害及恐嚇危害安全之犯意，被告陳文宏、邱顗芯則基於
    普通傷害之犯意聯絡，被告陳雅慧先以加害身體之意，對被
    告邱顗芯恫以：「我有的是時間，你最好不要出門」等語，
    致被告邱顗芯心生畏懼。嗣於據報到場處理糾紛員警離去後
    ，被告三人即徒手拉扯、推擠對方，被告陳雅慧並以口咬邱
    顗芯右手臂，被告陳文宏、邱顗芯則以拳頭毆擊被告陳雅慧
    後腦勺，使邱顗芯因此受有右肘瘀腫三x三公分、一x一公分
    、五x三公分、左肘瘀腫五x一公分、右膝瘀腫一x一公分及
    左膝瘀腫共二處各一x一公分等傷害；被告陳雅慧則受有頭
    部外傷、腦震盪、四肢右側多處鈍傷及左手挫傷等傷害。案
    經陳雅慧、邱顗芯訴由臺北市政府警察局中正第二分局報請
    偵辦。因認被告三人均涉有刑法第二百七十七條第一項之普
    通傷害罪嫌。
二、按告訴乃論之罪，告訴人於第一審辯論終結前得撤回其告訴
    ，又告訴經撤回者，應諭知不受理之判決，並得不經言詞辯
    論為之，刑事訴訟法第二百三十八條第一項、第三百零三條
    第三款、第三百零七條分別定有明文。經查：被告三人於上
    開時、地發生爭執、拉扯後，被告陳雅慧告訴被告邱顗芯、
    陳文宏共同出拳將之毆打成傷，被告邱顗芯則告訴被告陳雅
    慧將之咬傷，使被告陳雅慧、邱顗芯分別受有上開傷害，公
    訴人認被告三人均係觸犯刑法第二百七十七條第一項之傷害
    罪嫌，依同法第二百八十七條前段之規定，須告訴乃論。茲
    因被告陳雅慧業於本院審理時當庭起立向被告邱顗芯鞠躬道
    歉，經被告陳文宏居中協調結果，被告三人業已達成民事和
    解，並經被告陳雅慧、邱顗芯於本院審理時分別當庭撤回告
    訴在案，此有一００年五月三十一日審判筆錄一份（本院卷
    第一０八頁正反面）及刑事撤回告訴狀二份在卷可稽。揆諸
    前揭規定，均應就被告三人為不受理判決之諭知。
三、至起訴意旨認被告陳雅慧在上開時、地傷害被告邱顗芯之前
    ，並有基於恐嚇危害安全之犯意，以加害被告邱顗芯身體之
    事，出言對被告邱顗芯恫以：「我有的是時間，你最好不要
    出門」等語，致被告邱顗芯心生畏懼，就此部分涉有刑法第
    三百零五條之恐嚇危害安全罪嫌云云。
  (一)按犯罪事實應依證據認定之，無證據不得認定其犯罪事實；
    不能證明被告犯罪者，應諭知無罪之判決，刑事訴訟法第一
    百五十四條第二項、第三百零一條第一項分別定有明文。又
    事實之認定應憑證據，如不能發現相當證據或證據不足以證
    明者，自不能以推測或擬制之方法，以為裁判之基礎；而認
    定犯罪事實所憑之證據，雖不以直接證據為限，間接證據亦
    包括在內，然無論直接或間接證據，其為訴訟上之證明，須
    於通常一般之人均不致於有所懷疑，而得確信其為真實之程
    度者，始得據之為有罪之認定，倘其證明尚未達到此一程度
    ，而有合理性懷疑之存在時，即無從為有罪之認定，此有最
    高法院四十年台上字第八六號判例、七十六年台上字第四九
    八六號判例意旨可資參照。
  (二)公訴人認被告陳雅慧涉有上開恐嚇危害安全罪嫌，無非係以
    被告陳雅慧之供述，證人陳輝璋、陳穎瑄之證述、證人即被
    告邱顗芯、陳文宏之證述，為主要論罪依據。惟訊據被告陳
    雅慧堅決否認涉有上開恐嚇危害安全犯行，辯稱：本件案發
    時雙方雖有發生爭執、拉扯，但並未出言恐嚇證人邱顗芯等
    語。
  (三)經查：被告陳雅慧於本件案發時，曾三度前往被告邱顗芯、
    陳文宏上開住處，第一次進入被告邱顗芯、陳文宏上開住處
    時，在場者除有被告陳雅慧、陳文宏之父母、被告三人外，
    並有證人陳輝璋（即被告陳文宏大哥）、案外人陳雅美（即
    被告陳文宏二姐）、案外人陳雅莉、黃世明夫妻（即被告陳
    文宏三姊、三姊夫）、陳淑娟、潘明正夫妻（即被告陳文宏
    大妹、妹夫）、證人陳穎瑄（即被告陳文宏小妹）、案外人
    黃瑞鳳（即被告陳雅慧之女）等人，嗣因被告陳文宏認上開
    人等商談家務音量過於吵雜，報警前來處理，被告陳雅慧、
    案外人陳雅莉、黃世明夫妻、陳淑娟、潘明正夫妻均遭員警
    請出屋外，該次被告陳雅慧並未與被告、陳文宏發生任何口
    角爭執。第二次進入係在，報警前來處理，被告陳雅慧、案
    外人陳雅莉、黃世明夫妻、陳淑娟、潘明正夫妻均遭員警請
    出屋外，該次被告陳雅慧並未與被告邱顗芯、陳文宏發生任
    何口角爭執。第二次進入被告邱顗芯、陳文宏上開住處，則
    係在到場處理員警離去後約莫十餘分鐘後，被告陳雅慧、案
    外人陳雅莉、黃世明夫妻、陳淑娟、潘明正夫妻又以上廁所
    為由，經被告陳文宏之母開門後，再度進入被告邱顗芯、陳
    文宏上開住處內商談家務，被告陳文宏遂再度報警前來處理
    ，嗣經被告陳文宏之母向到場員警表示並無發生何事，要求
    員警離去後，被告陳雅慧、邱顗芯始因被告邱顗芯指稱被告
    陳雅慧之子即證人黃金俊曾放話要找人修理被告邱顗芯一事
    ，發生口角爭執，被告陳雅慧遂表示會找來證人黃金俊對質
    後離去。第三次則係在離去後未久，被告陳雅慧與其夫即證
    人黃進鉉再度前往被告邱顗芯、陳文宏上開住處，證人黃金
    俊及案外人黃瑞鳳亦陸續到場，因證人黃進鉉在被告邱顗芯
    、陳文宏上開住處大門口叫囂，經被告陳雅慧、證人陳輝璋
    從中阻擋，雙方發生推擠、拉扯之肢體衝突等情，業經證人
    陳輝璋、陳穎瑄於本院審理時證述在卷（本院卷第七０頁反
    面、第七一頁正反面、第七六頁、第七七頁），並經證人即
    被告邱顗芯、陳文宏於本院審理時證述屬實（本院卷第九九
    頁反面、第一０四頁反面），此部分之事實，先予認定。
  (四)然證人即被告邱顗芯就被告陳雅慧是否係當面對之出言恐嚇
    ，依證人即被告邱顗芯於偵查中證稱：「‧‧‧我們報警她
    不高興，她要回去出大門前『回頭大聲對我說』你最好不要
    出門，我有的是時間。」云云（偵查卷第二二頁），意謂係
    在兩人相互照面情形下，親見被告陳雅慧於離去之際在大門
    口處回頭對之出言恐嚇。嗣於本院審理時則改稱：「陳雅慧
    在要走之前就『在門口』很大聲的叫說你最好不要出門，我
    有的是時間。」、「‧‧‧當時我在房間裡面我有聽到」、
    「因為聽聲音的感覺就是陳雅慧要出門的時候，好像站在門
    口那裡喊‧‧‧」云云（本院卷第一０一頁正反面），先後
    不一，互異其詞。且就被告陳雅慧究係在第幾次至被告邱顗
    芯、陳文宏上開住處時、以及在何種情形下出言恐嚇證人即
    被告邱顗芯一節，證人即被告邱顗芯於本院審理時證稱：「
    陳雅慧是在『第一次』到我家，然後警察第一次請他們離開
    時，陳雅慧在要走之前就『在門口』很大聲的叫說你最好不
    要出門，我有的是時間。」、「‧‧‧當時我在房間裡面我
    有聽到」、「因為聽聲音的感覺就是陳雅慧要出門的時候，
    好像站在門口那裡喊，因為我的房間就在客廳旁邊，所以他
    如果是在客廳喊的話，我聽到的感覺應該會不一樣。」云云
    （本院卷第一０一頁正反面）。核與證人即被告陳文宏於本
    院審理時所證述：「（案發當時你有聽到陳雅慧講你最好不
    要出門，我有的是時間這句話嗎？）有，那時候我也在客廳
    ，邱顗芯是在房間裡面，這是在陳雅慧『第二次』到我家的
    事情，也就是我剛剛講的警察請他們離開後他們又再進來的
    事情，當時邱顗芯說陳雅慧的兒子黃金俊要來打邱顗芯，可
    能是因為這句話惹得陳雅慧不高興，所以陳雅慧就隨口嗆出
    這句話‧‧‧」、「他是對著我們的房門講，但邱顗芯在房
    內聽的到，因為我人在客廳，『陳雅慧在餐廳』，陳雅慧的
    那個角度剛好對著廁所的方向，因為我們的房門外面就是廁
    所的門‧‧‧」、「（餐廳跟你們的房間距離很近嗎？）很
    近，因為房門出去就是餐廳了。」云云（本院卷第一０四頁
    反面、第一０五頁）不符，相去甚遠。是以，證人即被告邱
    顗芯、陳文宏證稱上開所證各節，實難採信。
  (五)再者，於本件案發時，均全程在場從未離開之證人陳輝璋、
    陳穎瑄於本院審理時亦均證稱：案發當日並未聽聞被告陳雅
    慧有出言以「你最好不要出門，我有的是時間」一語恐嚇被
    告邱顗芯，此亦經證人陳輝璋、陳穎瑄於本院審理時分別證
    述屬實（本院卷第七０頁、第七六頁反面），參以證人陳穎
    瑄、陳輝璋於本院審理時證稱：證人陳輝璋在本件案發時，
    被告陳雅慧第一次進入被告邱顗芯、陳文宏上開住處後，被
    告陳文宏報警前來處理，經被告陳文宏要求員警請在場非居
    住在上址之人立即離開時，被告陳文宏並未要求證人陳輝璋
    離去之情（本院卷第七０頁反面、第七六頁反面），堪認證
    人陳輝璋並未與被告邱顗芯、陳文宏交惡，亦未介入被告邱
    顗芯、陳文宏與證人陳穎瑄、被告陳雅慧間之紛爭，當日係
    處於中立立場，前往瞭解事件始末試圖從中調解，且證人陳
    輝璋係在警政署擔任公職（本院卷第七五頁反面），要無為
    迴護被告邱顗芯、陳文宏或被告陳雅慧任何一方，甘冒受刑
    事偽證罪追訴處罰之險，故意為虛偽陳述之可能，是證人陳
    輝璋之證詞當屬客觀可採。
  (六)綜上所述，堪認被告陳雅慧上開所辯非虛可採。難以證人即
    被告邱顗芯、陳文宏上開先後不一，互核不符之證述內容，
    遽認被告陳雅慧有於上開時、地出言恐嚇證人即被告邱顗芯
    之情事。此外，復查無其他積極證據足證被告陳雅慧涉有公
    訴人所指之上開恐嚇危害安全犯行，自屬不能證明被告陳雅
    慧此部分之犯罪，揆諸前揭規定與判例意旨，原依法應就被
    告陳雅慧被訴恐嚇危害安全罪嫌部分為無罪判決之諭知。然
    因公訴意旨認被告陳雅慧係先出言恐嚇證人即被告邱顗芯，
    隨即出手傷害證人即被告邱顗芯成傷，被告陳雅慧此部分恐
    嚇危害安全之危險行為，應為其傷害證人即被告邱顗芯之實
    害行為所吸收，不另論罪。是以，本院爰不另就被告陳雅慧
    被訴恐嚇危害安全部分另為無罪判決之諭知，併此敘明。
據上論斷，應依刑事訴訟法第二百八十四條之一、第三百零三條
第三款，判決如主文。
中    華    民    國   100    年    6     月    17    日
                        臺灣臺北地方法院刑事第十五庭
                            法  官  吳麗英
上正本證明與原本無異。
如不服本判決應於收受送達後10日內向本院提出上訴書狀，並應
敘述具體理由；其未敘述上訴理由者，應於上訴期間屆滿後20日
內向本院補提理由書（均須按他造當事人之人數附繕本）「切勿
逕送上級法院」。告訴人或被害人如對於本判決不服者，應具備
理由請求檢察官上訴，其上訴期間之計算係以檢察官收受判決正
本之日期為準。
                            書記官  藍儒鈞
中    華    民    國   100    年    6     月    17    日